---
title: "Noen enkle simuleringsbetrakninger"
author: " "
date: " "
output: pdf_document
---

```{r setup, include=FALSE}
knitr::opts_chunk$set(echo = TRUE)
```


La $p$ være reell andel smittede, $k$ antall prøver slått sammen i en pool (bulk) og $\pi(k)$ sannsynligheten for at en pool av $k$ tester gir positivt utslag. Dersom vi for et første overslag ser bort fra redusert sensitivitet (antar altså inntil videre at sensitiviten og spesifisiteten er 100\%) er
\begin{equation}
\label{pip}
\pi(k)=1-(1-p)^k\approx kp
\end{equation}
Vi kan estimere $\pi(k)$ ved $N_{+}/N$ der $N_{+}$ er antall prøvepooler som er positive og $N$ er antall prøvepooler. Totalt antall personer man tar prøver fra blir da $n_{pers}=kN$. Fra (\ref{pip}) får vi at 
$$
\hat{p}=1-(1-N_+/N)^{1/k}\approx \frac{N_+}{kN}
$$
(Tilnærmingen er kun god for små $p$ og da er altså estimatoren tilnærmet forventningsrett.)
Under er fordelingen til $\hat p$ basert på 100 000 simuleringer vist for ulike $p$ og ulike valg av $k$. Har brukt $n_{pers}=2000$ i alle simuleringer, dvs antall prøvepooler som må testes er da $n_{pers}/k$ (denne er rapportert sammen med bias i tekstutskrift under hvert funksjonskall). 


### 
```{r, fig.height=6}
# Simulate the distribution of p-hat for given p, k, N
simp <- function(p,k,N,nsim=10^5){
  Npos <- rbinom(nsim,N,1-(1-p)^k)
  phat <- 1-(1-Npos/N)^(1/k)
  phat
}

# Simulate the distribution of p-hat for a sequence of k-values
# Keep number of persons (npers) fixed, thus number of pools  (N) changes
# as a function of k. 
simkseq <- function(p,k,npers,nsim=10^5){
  phatmat <- matrix(nrow=nsim,ncol=length(k))
  for(i in 1:length(k))
    phatmat[,i] <- simp(p,k[i],round(npers/k[i]),nsim)
  boxplot(phatmat, use.cols=T, xaxt="n", ylab="p-hat", xlab="k",
          main=paste("p =",p,", ", " Antall personer =",npers))
  axis(side=1, at=1:length(k), labels = k)
  res <- rbind(k,round(npers/k), round(colMeans(phatmat)-p,digits=5))
  row.names(res) <- c("k", "N","bias")
  res
}

par(mfrow=c(2,2))
simkseq(p=0.001,k=c(1,2,4,8,16,32,64),npers=2000)
simkseq(p=0.005,k=c(1,2,4,8,16,32,64),npers=2000)
simkseq(p=0.01,k=c(1,2,4,8,16,32),npers=2000)
simkseq(p=0.5,k=c(1,2,4,8,16,32),npers=2000)
```



## Legge til test-sensitivitet

La $s(k)$ være sensitivitet til testen ved pool av $k$ tester. Da blir
\begin{equation}
\label{pips}
\pi(k)=s(k)(1-(1-p)^k)\approx s(k)kp
\end{equation}
Ved å invertere og sette inn estimator får vi:
$$
\hat{p}=1-(1-N_+/(s(k)N))^{1/k}\approx \frac{N_+}{s(k)kN}
$$

Ved å legge dette inn i simuleringen og anta en $s(k)=0.98^{1+\log(k)}$ får vi:


```{r, fig.height=6}
# Simulate the distribution of p-hat for given p, k, s, N
simps <- function(p,k,s,N,nsim=10^5){
  Npos <- rbinom(nsim,N,s*(1-(1-p)^k))
  phat <- 1-(1-Npos/(s*N))^(1/k)
  phat
}

sens1 <- function(k){
  sens <- 0.98^(1+log(k))
  return(sens)
}

sens2 <- function(k){
  # sens 0.99 at k=1, 0.50 at k=50
  b1 <- (qnorm(0.5) - qnorm(0.99))/(50 - 1)
  b0 <- qnorm(0.99) - b1
  sens <- pnorm(b0 + b1*k)
  return(sens)
}

sens <- sens2

simksseq <- function(p,k,s,npers,nsim=10^5){
  phatmat <- matrix(nrow=nsim,ncol=length(k))
  for(i in 1:length(k))
    phatmat[,i] <- simps(p,k[i],s[i],round(npers/k[i]),nsim)
  boxplot(phatmat, use.cols=T, xaxt="n", ylab="p-hat", xlab="k",
          main=paste("p =",p,", ", " Antall personer =",npers))
  axis(side=1, at=1:length(k), labels = k)
  res <- rbind(k,s,round(colMeans(phatmat)-p,digits=5))
  row.names(res) <- c("k", "antatt sensitivitet", "bias")
  res
}
k=c(1,2,4,8,16,32,64)
plot(k, sens(k), type = "o", pch = 16, lwd = 2, ylim = c(0,1))
par(mfrow=c(2,2))
simksseq(p=0.001,k=k,s=sens(k),npers=2000)
simksseq(p=0.005,k=k,s=sens(k),npers=2000)
k=c(1,2,4,8,16,32)
simksseq(p=0.01,k=k,s=sens(k),npers=2000)
simksseq(p=0.5,k=k,s=sens(k),npers=2000)
```
