---
title: "Noen enkle simuleringsbetrakninger"
author: " "
date: " "
output: pdf_document
---

```{r setup, include=FALSE}
knitr::opts_chunk$set(echo = TRUE)
library(kableExtra)
```


La $p$ være reell andel smittede, $k$ antall prøver slått sammen i en pool  og $\pi(k)$ sannsynligheten for at en pool av $k$ tester gir positivt utslag. La videre $s(k)$ være sensitivitet til testen ved pool av $k$ tester. Da blir
\begin{equation}
\label{pip}
\pi(k)=s(k)(1-(1-p)^k)\approx s(k)kp
\end{equation}
Vi kan estimere $\pi(k)$ ved $N_{+}/N$ der $N_{+}$ er antall prøvepooler som er positive og $N$ er antall prøvepooler. Totalt antall personer man tar prøver fra blir da $n_{pers}=kN$. Fra (\ref{pip}) får vi at 
$$
\hat{p}=1-(1-N_+/(s(k)N))^{1/k}\approx \frac{N_+}{s(k)kN}
$$
Tilnærmingen er god for små $p$.


Under er fordelingen til $\hat p$ basert på 100 000 simuleringer vist for ulike $p$ og ulike valg av $k$ og $s(k)$.


```{r, fig.height=3, echo=FALSE}
# Simulate the distribution of p-hat for given p, k, s, N
simps <- function(p,k,s,N,nsim=10^5){
  Npos <- rbinom(nsim,N,s*(1-(1-p)^k))
  phat <- 1-(1-Npos/(s*N))^(1/k)
  phat
}
sens1 <- function(k){
  sens <- 0.98^(1+2*log(k))
  return(sens)
}
sens2 <- function(k){
  # sens 0.99 at k=1, 0.50 at k=50
  b1 <- (qnorm(0.5) - qnorm(0.99))/(50 - 1)
  b0 <- qnorm(0.99) - b1
  sens <- pnorm(b0 + b1*k)
  return(sens)
}
k=c(1,4,8,16,32,64)
par(mfrow=c(1,2))
plot(k, sens1(k), type = "o", pch = 16, lwd = 2, ylim = c(0,1), main="Sensitivitetskurve 1")
plot(k, sens2(k), type = "o", pch = 16, lwd = 2, ylim = c(0,1), main="Sensitivitetskurve 2")

simksseq <- function(p,k,s,npers,nsim=10^5, showplot=TRUE){
  if((length(k)!=length(npers)) || (length(k)!=length(s)))
    stop("Length of k, s and npers should match")
  phatmat <- matrix(nrow=nsim,ncol=length(k))
  for(i in 1:length(k))
    phatmat[,i] <- simps(p,k[i],s[i],round(npers[i]/k[i]),nsim)
  if(showplot){
    boxplot(phatmat, use.cols=T, xaxt="n", ylab="p-hat", xlab="k",
            main=paste("p =",p))
    axis(side=1, at=1:length(k), labels = k)
  }
  N <- round(npers/k)
  pseq <- rep(p, length(k))
  res <- cbind.data.frame(pseq,npers,N,k,s,apply(phatmat,2,sd),apply(phatmat,2,quantile,probs=0.95, na.rm=T),colMeans(phatmat)-p)
  colnames(res) <- c("Prevalens","Ant. personer", "Ant. tester", "pool size", "sensitivitet","SE(p)","q95(p)", "bias")
  kable(res, digits=c(4,0,0,0,2,5,5,5))
}

```

### Med sensitivtetskurve 1

```{r, fig.height=6, echo=FALSE}
par(mfrow=c(2,2))
simksseq(p=0.01,k=k,s=sens1(k),npers=rep(5000,length(k)))
simksseq(p=0.005,k=k,s=sens1(k),npers=rep(5000,length(k)))
k=c(1,4,8,16,32)
simksseq(p=0.001,k=k,s=sens1(k),npers=rep(5000,length(k)))
simksseq(p=0.0005,k=k,s=sens1(k),npers=rep(5000,length(k)))
```



### Med sensitivtetskurve 2

```{r, fig.height=6, echo=FALSE}
k=c(1,4,8,16,32, 64)
par(mfrow=c(2,2))
simksseq(p=0.01,k=k,s=sens2(k),npers=rep(5000,length(k)))
simksseq(p=0.005,k=k,s=sens2(k),npers=rep(5000,length(k)))
k=c(1,4,8,16,32)
simksseq(p=0.001,k=k,s=sens2(k),npers=rep(5000,length(k)))
simksseq(p=0.0005,k=k,s=sens2(k),npers=rep(5000,length(k)))
```

\newpage

### Noen vurderinger der antall PCR-prøver er konstant, men pool size og antall testede personer varierer. 




```{r, fig.height=5.5, echo=FALSE}
k=c(1,4,8,16,32)
simksseq(p=0.001,k=k,s=sens1(k),npers=200*k, showplot=F)
simksseq(p=0.0005,k=k,s=sens1(k),npers=200*k, showplot=F)
simksseq(p=0.001,k=k,s=sens2(k),npers=200*k, showplot=F)
simksseq(p=0.0005,k=k,s=sens2(k),npers=200*k, showplot=F)
```


